【裁判字號】    98,中簡上,226
【裁判日期】    980507
【裁判案由】    詐欺
【裁判全文】
臺灣臺中地方法院刑事判決           98年度中簡上字第226號
上  訴  人
即  被  告  乙○○
上列上訴人因詐欺案件，不服本院臺中簡易庭中華民國98年1月15
日98年度中簡字第149號第一審刑事簡易判決（聲請案號：臺灣臺
中地方法院檢察署97年度偵字第20974號），提起上訴，本院管轄
之第二審合議庭判決如下：
    主    文
原判決撤銷。
乙○○幫助意圖為自己不法之所有，以詐術使人將本人之物交付
，處有期徒刑貳月，如易科罰金，以新臺幣壹仟元折算壹日。緩
刑貳年。
    犯罪事實
一、乙○○能預見提供自己帳戶予他人使用，足供幫助他人從事
    詐欺不法之犯行，竟不違背其本意，仍基於幫助詐欺之犯意
    於民國97年5月底、6月初某日，在臺中市逢甲大學門口，將
    其申請之合作金庫銀行新中分行帳號0000000000000號活期
    存款帳戶之存摺、金融卡及密碼，交予真實姓名、年籍不詳
    之成年男子，再由該名不詳男子將乙○○前開銀行帳戶交予
    詐欺集團使用，供作該集團指定匯款之帳戶，以此方式幫助
    該詐欺集團詐騙財物。詐騙集團內某不詳成員於97年6月3日
    21時許，以「東森購物服務人員」名義，撥打電話予甲○○
    ，佯稱其之前在該公司購物之信用卡簽帳付款，遭會計人員
    誤刷，要求甲○○必須持金融卡前往自動櫃員機操作，方可
    更正，致甲○○信以為真，陷於錯誤，於同日21時59 分許
    ，前往其住處附近之郵局自動櫃員機，以金融卡轉帳方式，
    將新臺幣（下同）2萬9987元匯入乙○○之上開帳戶內，並
    旋遭該詐騙集團成員將上開款項提領殆盡。嗣經甲○○發覺
    受騙而報警處理，始經警循線查獲。
二、案經甲○○訴由臺中市警察局第一分局報告臺灣臺中地方法
    院檢察署檢察官偵查後聲請簡易判決處刑。
    理    由
一、證據能力部分：按被告以外之人於審判外之陳述，雖不符刑
    事訴訟法第159條之1至第159條之4之規定，而經當事人於審
    判程序同意作為證據，法院審酌該言詞陳述或書面陳述作成
    時之情況，認為適當者，亦得為證據。當事人、代理人或辯
    護人於法院調查證據時，知有第159條第1項不得為證據之情
    形，而未於言詞辯論終結前聲明異議者，視為有前項之同意
    。刑事訴訟法第159條之5定有明文。查被告於本院準備程序
    時及迄至本案言詞辯論終結前，對於卷內之書證及證人即被
    害人甲○○於警詢時之陳述，均未聲明異議，有本院準備程
    序筆錄及審判筆錄在卷可考，另經本院審酌卷內證人甲○○
    陳述時之情狀，均查無被違法取供或非出於自由意志之情形
    ，相關書證亦查無違法取證或造假虛捏之情事，以之作為本
    案之證據，皆屬適當，依前揭規定，本判決以下所引證人甲
    ○○之陳述、書證均得為本案之證據，合先敘明。
二、訊據上訴人即被告乙○○（下稱被告）於本院審理時，就前
    開犯罪事實坦承不諱，且據證人即被害人甲○○於警詢時陳
    述明確，復有被害人甲○○提出之郵局自動櫃員機轉帳收據
    影本、被告所有之合作金庫銀行新中分行帳號000000000000
    0號開戶資料及交易資料查詢單各乙份附卷可參，足見被告
    自白確與事實相符。本件事證明確，被告犯行堪以認定，應
    予依法論科。
三、按前開詐騙集團成員，基於意圖為自己不法所有之犯意，以
    上開之方式為詐術，使被害人陷於錯誤，而將本人之物交付
    ，該姓名、年籍不詳之人士所為，係犯刑法第339條第1項之
    詐欺取財罪，而被告將上開帳戶之存摺、金融卡及密碼交給
    真實姓名、年籍不詳之人詐取財物，核其所為，係犯刑法第
    30條第1項、第339條第1項之幫助詐欺取財罪，被告幫助他
    人犯詐欺取財罪，為幫助犯，應依刑法第30條第2項之規定
    ，按正犯之刑度，減輕其刑。原審對於聲請簡易判決處刑之
    被告幫助詐欺取財犯行部分論罪科刑，固非無見，惟原判決
    未及審酌被告於本院審理時業已坦承犯行，且已與被害人達
    成和解，有本院調解程序筆錄乙份附卷可稽，至被告上訴意
    旨原否認犯罪，然於本院審理時業已坦承犯行，其上訴雖無
    理由，然原審判決既有前開可議之處，自應由本院予以撤銷
    改判。爰審酌被告提供上開銀行帳戶予不法份子使用，非惟
    幫助詐欺取財者遂行其目的，同時使渠等得以隱匿其真實身
    分，減少遭查獲之風險，愈使其肆無忌憚，加深犯罪之猖獗
    ，惟念及被告並未實際參與本件詐欺取財之犯行，對於破壞
    社會治安之責難性，尚不若實際實施犯罪行為之正犯為重，
    被告與上開不詳人士之關連性親疏，於此類型犯罪之角色輕
    重，被告犯後坦承犯行，及與被害人達成和解等一切情狀，
    量處如主文所示之刑，並諭知易科罰金之折算標準，以示懲
    儆。末查：被告前未曾受有期徒刑以上刑之宣告，有臺灣臺
    中地方法院檢察署刑案資料查註紀錄表、臺灣高等法院被告
    全國前案紀錄表各乙份在卷可按，被告業已與被害人達成和
    解，已如前述，且和解金額已全數支付完畢，被告展現深切
    悔悟之情，其經此偵審程序與科刑之教訓，當能知所警惕而
    信無再犯之虞，本院因認被告所宣告之有期徒刑，應以暫不
    執行為適當，爰依刑法第74條第1項第1款規定併予諭知緩刑
    2年，用啟自新，並觀後效。
據上論斷，應依刑事訴訟法第455條之1第1項、第3項、第369條第
1項前段、第364條、第299條第1項前段，刑法第30條第1項前段、
第2項、第339條第1項、第41條第1項前段、第74條第1項第1款，
刑法施行法第1條之1第1項、第2項前段，判決如主文。
中    華    民    國    98    年     5     月    7    日
                  臺灣臺中地方法院第十五法庭
                      審判長法  官  巫淑芳
                            法  官  吳崇道
                            法  官  劉麗瑛
以上正本證明與原本無異。
本件不得上訴。
                            書記官  王玟
中    華    民    國    98    年     5     月    7    日
附錄論罪科刑法條全文：
中華民國刑法第339條：
意圖為自己或第三人不法之所有，以詐術使人將本人或第三人之
物交付者，處五年以下有期徒刑、拘役或科或併科一千元以下罰
金。
以前項方法得財產上不法之利益或使第三人得之者，亦同。
前二項之未遂犯罰之。


司法院資訊處製作；財團法人民間司法改革基金會備份。
